臺灣高等法院臺中分院民事判決　　　　　100年度上字第211號
上訴人即附
帶被上訴人　廖賴秀鳳
　　　　　　廖基堂
　　　　　　廖智惠
共　　　同
訴訟代理人　廖本揚律師
被上訴人即
附帶上訴人　蔡茂章
訴訟代理人　林易佑律師
上列當事人間塗銷抵押權登記等事件，上訴人對於中華民國100
年4月29日臺灣臺中地方法院99年度訴字第2345號第一審判決提
起上訴，本院於100年10月11日言詞辯論終結，判決如下：
    主  文
上訴駁回。
原判決關於確認附帶上訴人就附帶被上訴人所有坐落臺中市○○
區○○段1371地號土地及其上同段1282建號即門牌號碼臺中市○
○區○○街33之1巷9弄37號建物於民國 98年9月30日設定最高限
額抵押權所擔保之債權，於超過新臺幣 182萬元部分之債權不存
在及訴訟費用之裁判均廢棄。
上開廢棄部分，確認附帶上訴人就附帶被上訴人所有坐落臺中市
○○區○○段1371地號土地及其上同段1282建號即門牌號碼臺中
市○○區○○街33之1巷9弄37號建物於民國 98年9月30日設定最
高限額抵押權所擔保之債權，於超過新臺幣 199萬2526元部分之
債權不存在。
其餘附帶上訴駁回。
第一審訴訟費用關於命附帶上訴人負擔部分，及第二審訴訟費用
關於附帶上訴部分，由附帶被上訴人負擔3分之1，餘由附帶被上
訴人負擔。第二審訴訟費用關於上訴部分，由上訴人負擔。
    事實及理由
一、上訴人（即附帶被上訴人，以下簡稱上訴人）主張：
  (一)上訴人廖賴秀鳳、廖基堂及廖智惠分別為訴外人廖富助【民
    國（下同） 99年5月16日死亡】之配偶、長子及長女。緣訴
    外人周欣儀於97年間因拜拜而認識廖富助，並取得廖富助之
    信任，以其乾女兒自居。周欣儀見廖富助對其毫無戒心，竟
    出於意圖為自己不法之所有及詐欺之故意，誆騙廖富助可幫
    忙代操基金，如投資新臺幣（下同）5萬元，每月可獲利1萬
    2000元等語，並利用廖富助向上訴人廖賴秀鳳及訴外人廖吳
    麗英宣稱投資基金績效卓著，致使廖富助、廖吳麗英、上訴
    人廖賴秀鳳（下稱廖富助等 3人）陷於錯誤，被詐騙數十萬
    元至百萬元不等之金額。周欣儀得知廖富助及上訴人廖賴秀
    鳳共有坐落臺中市○○區○○段1371地號土地及其上同段12
    82建號即門牌號碼臺中市○○區○○街33之1巷9弄37號建物
    （下稱系爭房地），復以前詞詐騙廖富助及上訴人廖賴秀鳳
    繼續加碼投資。廖富助及上訴人廖賴秀鳳因無現金可用，周
    欣儀遂遊說廖富助及上訴人廖賴秀鳳以系爭房地設定二胎借
    款，並稱可介紹訴外人即專辦二胎借款之代書姜明志辦理。
    98年 9月間某日，姜明志向廖富助及上訴人廖賴秀鳳謊稱會
    幫忙介紹金主，要求廖富助及上訴人廖賴秀鳳於系爭房地之
    抵押權設定文件上簽名，並取走系爭房地之所有權狀、印鑑
    證明等辦理抵押權設定登記所需之文件。 99年3月間，上訴
    人3人突然接獲臺灣臺中地方法院99年度司拍字第194號裁定
    ，經調閱系爭房地登記謄本後，始知周欣儀及姜明志於98年
    9月 28日持上開文件至臺中市太平地政事務所辦理最高限額
    抵押權設定登記，載明權利人為被上訴人、擔保債權額為35
    0萬元。惟上訴人3人均不認識被上訴人，亦未曾與之訂立借
    貸契約及收受借款，更未曾同意將系爭房地設定抵押權予被
    上訴人。嗣上訴人3人於99年4月26日對周欣儀及姜明志提起
    詐欺之刑事告訴，現由臺灣臺中地方法院檢察署以99年度偵
    字第7756號偵查中。為此，提起本件訴訟，請求確認兩造間
    之借款債權不存在，另請求被上訴人塗銷系爭房地最高限額
    抵押權之登記。
  (二)兩造間並無消費借貸與抵押權設定契約之合意。蓋廖富助及
    上訴人廖賴秀鳳雖欲以系爭房地設定抵押借款，但並未委託
    姜明志、周欣儀處理借貸及抵押權設定事宜，姜明志前來上
    訴人住處時，僅稱會「幫忙介紹」金主，先簽立借據、本票
    及抵押權設定契約書，金主會比較有意願。然直到上訴人 3
    人發現遭詐欺之日止，姜明志從未告知上訴人3 人要向被上
    訴人借款，也沒有收到借款，且被上訴人自始至終均未曾出
    面。借據雖名為借據但實為收據，此觀其載明「茲收到新臺
    幣貳佰萬元正，利息每壹月新臺幣陸萬元正」即明。且該借
    據之清償日期「98年12月27日」並非廖富助等3 人所寫。又
    該借據第4 點※記號以下手寫字跡實為事後加添，蓋該部分
    手寫字跡與借據上其他之手寫字跡不同，顯為事後加註。此
    外，該部分行數為2行，第1行多以電腦繕打、第 2行則是手
    寫，實係因事後加註時空間不夠以電腦繕打之故，且該部分
    不是用條文或另以委任書面行之，並不符常情。
  (三)被上訴人未交付借款予上訴人。被上訴人提出之匯款單據 3
    紙，其匯款人均為姜明志，受款人均為周欣儀，並非兩造，
    不能作為兩造間資金往來之證明，且該3 紙匯款單金額總計
    僅為170萬元，並非200萬元。被上訴人雖提出彰化銀行存摺
    證明其曾於 98年9月18日領57萬元、9月28日領取138萬元，
    但仍無從證明該 2筆款項與姜明志匯給周欣儀款項之關聯性
    。又被上訴人曾於 98年9月18日匯款37萬2737元給姜明志，
    自不可能再從領取款中交付姜明志現金50萬元。且被上訴人
    於同年月18日即有匯款給姜明志，何以欲交付予廖富助之借
    款不自行匯款卻要透過姜明志匯出？又若要透過姜明志匯款
    ，被上訴人何以不將借款逕行匯入姜明志帳戶？如被上訴人
    是交付現金給姜明志，何以不簽立任何單據？故被上訴人是
    否有將借款交付予姜明志，誠有疑問，此並可證明被上訴人
    與姜明志間另有多筆資金往來，其二人之關係並不單純。被
    上訴人就借款交付過程之陳述，與證人姜明志之證詞前後不
    一、互相矛盾，此就被上訴人交付款項予姜明志之時間（前
    者稱98年9月28日、後者稱 98年9月27日、98年9月28日、98
    年9月29日分別交付）、次數（前者稱 1次、後者稱3次）、
    方式（前者稱現金交付、後者稱現金50萬元、匯款88萬元、
    現金44萬元）俱有極大出入。蓋衡諸常情，被上訴人借款予
    廖富助之金額高達 260萬元，該筆金額非小額，被上訴人不
    可能不知曉借貸流程。且被上訴人知悉二人說詞不同後，即
    於100年1月10日準備程序更異說詞。被上訴人稱於98年12月
    28日有交付借款現金60萬元予上訴人，並非事實，上訴人並
    未拿到該筆款項。本票 200萬元部分：該本票簽立時，因姜
    明志尚未找到金主，故本票到期日之記載當時為空白，可見
    兩造並無借貸及設定最高限額抵押之合意。被上訴人提出之
    本票竟載有到期日為「98年12月27日」，此顯為事後填寫，
    且該字跡應為姜明志之筆跡。本票60萬元部分：該本票實為
    「擔保違約金」，係於 98年9月28日簽立借據時一併開立，
    並非被上訴人所稱廖富助另於98年12月28日借款60萬元時所
    開立。簽立該本票時，發票日僅載98年，月日及到期日之記
    載為空白，而被上訴人提出之本票竟載有發票日為「12月27
    日」及到期日為「 99年1月27日」，此顯為事後填寫，且該
    字跡應為姜明志之筆跡，足證被上訴人及姜明志移花接木，
    將 98年9月28日開立之違約金本票充作98年12月28日借款本
    票。被上訴人稱於登記完畢後周欣儀取回權狀時，有領取現
    金12萬元，並提出98年10月8日領據1紙。惟該領據中「周欣
    儀」之簽名顯非真正，此對照周欣儀於 97年7月25日向廖富
    助借款時親簽票號WG0000000、面額50萬元之本票即明。
  (四)惟原審認定被上訴人依約指示姜明志將182萬元（預扣3個月
    利息18萬元）。依抵押權設定登記進度分別於 98年9月28日
    、29日、30日匯款100萬元、20萬元、 50萬元至周欣儀之聯
    邦銀行帳戶，餘款12萬元則於抵押權登記完畢領件時即98年
    10月 8日，由姜明志結算後以現金給付周欣儀等情，係依被
    上訴人所提出之借據、廖富助等3人於98年9月28日簽發之本
    票、臺中銀行匯款申請書回條等資料，及原審依職權調閱聯
    邦商業銀行北屯分行周欣儀帳戶之交易明細資料、臺中商業
    銀行潭子分行姜明志帳戶之交易明細資料，以及證人姜明志
    之證述。惟本件借貸過程本就是一場騙局，姜明志及周欣儀
    本為臺灣臺中地方法院檢察署99年度偵字第7756號詐欺案件
    之被告，且原審審理過程中周欣儀通緝未到案，諸多疑點無
    從釐清，原審僅能憑卷內證據而為判決。惟，周欣儀已於10
    0年6月 9日上午經臺灣臺中地方法院檢察署通緝到案。就系
    爭借據言之，關於「※本件借款同意委由周欣儀（Ｚ0000000
    00.民國72.4. 5生）全權處理，包括款項收受、利息給付、
    本次抵押權設定規費、代書代辦費用之給付等」則為簽立借
    據當時所無。此由以下各點即得明證：(1)證人廖吳麗英於原
    審證述：「簽的時候，上面只有第1條到第4條。下面借款交
    給周欣儀的部分以及不動產標示的部分都沒有。我簽的時候
    姜明志沒有跟我解釋內容‧‧‧。」。(2)該條款「※本件借
    款同意委由周欣儀（ Ｚ000000000.民國72.4.5生）全權處理
    ，包括款項收受、」是使用電腦繕打，但該段並未完結。於
    「、」之後緊接著是用手寫利息給付、本次抵押權設定規費
    、代書代辦費用之給付等字跡。同一條款竟同時出現電腦繕
    打及手寫字跡，代表此一條款絕非立契約時即存在，應是事
    後加註時無法以電腦繕打「、」以後之內容，方以手寫方式
    加註之。(3)該條款本身即是獨立條款，若簽約時即已存在，
    當列為第5條，豈會鑲嵌於第4條及不動產標示之間？姜明志
    稱周欣儀取回權狀時有交付周欣儀現金12萬元，並提出98年
    10 月8日領據乙紙。惟，該領據中「周欣儀」簽名顯非真正
    ，以此對照周欣儀於 97年7月25日向廖富助借款時親簽票號
    WG0000000、面額50萬元之本票1紙即明，是姜明志有無交付
    周欣儀12萬元，甚有疑問。
  (五)上訴人本不願對姜明志提出告訴，惟其作為實在讓上訴人無
    法忍受，已提出告訴，請停止本件訴訟程序。
  (六)並求為判決：(1)確認被上訴人就上訴人所有之系爭房地，於
    98年9月30日設定最高限額抵押權所擔保之債權不存在； (2)
    被上訴人應塗銷前開最高限額抵押權登記。
二、被上訴人（即附帶上訴人，以下簡稱被上訴人）抗辯：
  (一)廖富助等3人於98年9月間以系爭房地委託姜明志代為辦理銀
    行貸款，因系爭房地設有神壇致無法貸得理想金額，遂轉向
    私人借貸。被上訴人至現場勘查評估後，同意若神壇遷移可
    貸予廖富助等 3人350萬元，於神壇遷移前可先交付200萬元
    ，約定利息每月 6萬元。又系爭房地設定最高限額抵押權之
    前，被上訴人已先借廖富助等3人100萬元，擔心渠等反悔不
    設定，故約定渠等若未設定系爭房地最高限額抵押權予被上
    訴人，須給付違約金60萬元。 98年9月28日被上訴人、姜明
    志、廖富助等3人在系爭房地辦理借貸事宜，由廖富助等3人
    於200萬元之借據及同額本票各1紙上簽名交付被上訴人，並
    將證件資料交付姜明志，委託其辦理最高限額抵押權設定登
    記。該借據經廖富助等 3人切結載明「本件借款同意委由周
    欣儀全權處理」，廖富助並將周欣儀之聯邦銀行帳戶資料交
    付被上訴人，被上訴人遂依約指示姜明志將182萬元（預扣3
    個月利息18萬元）依抵押權設定登記進度分 3次匯款至周欣
    儀之聯邦銀行帳戶，亦即分別於98年9月28日匯款100萬元、
    98年9月29日匯款20萬元、98年9月30日匯款50萬元。餘款12
    萬元則於抵押權登記完畢領件時即 98年10月8日，由姜明志
    結算後以現金給付周欣儀，故廖富助等 3人業已收受被上訴
    人所給付之 200萬元借款。又，上開借款資金來源係被上訴
    人事先自其彰化銀行帳戶領取，於 9月18日領取57萬元，同
    年月27日交付現金 50萬元給姜明志，同年月28日再領138萬
    元，其中88萬元匯款給姜明志，同年月29日再交付現金44萬
    元給姜明志。於 98年9月28日借款當日，因系爭房地設有神
    壇，被上訴人不敢進入，故被上訴人在車上與廖富助等 3人
    相互致意，且兩造訂立之「土地、建築改良物抵押權設定契
    約書」亦已有載明被上訴人之身分資料，故廖富助等 3人確
    已知曉是向被上訴人借款。另廖富助等 3人於借據及本票簽
    名後，姜明志即上車交付被上訴人收存保管，並未離開視線
    ，自無篡改、增減之可能。而廖富助與周欣儀私交甚篤，以
    乾爹乾女兒相稱，常有金錢往來，故債務人指定匯款與周欣
    儀自是合乎道理之舉。依照借據第 4點之約定「神壇相關設
    置應於民國 99年3月27日以前遷移他處」，係為神壇遷移後
    之後續借款150萬元作準備。嗣廖富助等3人於98年12月23日
    要再向被上訴人借款 150萬元，然因神壇尚未遷移，被上訴
    人僅願再貸予 60萬元，扣除利息7萬2000元（含本次借款及
    之前借款之利息）後，被上訴人交付52萬2000元之現金予廖
    富助等3人，其三人另簽發同額本票1紙交付被上訴人，約定
    清償期為 99年1月27日，又因廖富助、上訴人廖賴秀鳳已將
    系爭房地設定抵押權予被上訴人，所以就沒有再約定違約金
    。而被上訴人此次貸款之資金來源係被上訴人於98年12月15
    日及同年月25日分別提領53萬9010元及17萬元。借據內已標
    明之系爭房地明細，足見借貸雙方確有將系爭房地設定最高
    限額抵押權以供雙方借款擔保之約定存在。又系爭房地抵押
    權設定契約書上有廖富助等3人之簽名蓋章，廖富助等3人並
    將身分證文件、印鑑證明、土地、建物所有權狀交付姜明志
    辦理設定最高限額抵押權設定登記，可見系爭房地抵押權之
    設定，確有經過兩造之合意。
  (二)系爭最高限額抵押權之設定，確有經過借貸雙方合意。依據
    本件借貸雙方所親簽之借據內容載明：「茲收到新臺幣 200
    萬元正，利息每一月新臺幣6萬元正，違約金新臺幣 60萬元
    正，遲延利息以每萬元日息10元正計算，清償日期：民國98
    .12.27，並提供標示如下不動產之抵押權作為擔保，‧‧‧
    」等語，借據內同時標明提供設定抵押之系爭房地明細，足
    見借貸雙方確有將系爭房地設定抵押權以供雙方借款擔保之
    約定存在，不容上訴人恣意否認。又，依據原審向臺中縣太
    平地政事務所函查有關本件抵押權設定登記案件之謄本所示
    ，系爭抵押權設定契約書之上確有義務人親自簽名及分別蓋
    用渠等印鑑章（廖富助簽名應係其媳婦廖吳麗英代簽，惟查
    文件上另有廖富助親按指印可憑），並提供債務人或義務人
    等人之身份證明文件暨印鑑證明、所有權狀正本等資料在卷
    可憑，該等文件亦係由廖富助等人簽名或核印後交付承辦代
    書姜明志持往辦理，亦有證人廖吳麗英於原審99年12月22日
    準備程序所做筆錄可證，並為兩造所不爭執，可見系爭房地
    之設定抵押權，確有經過當時之抵押人廖富助、廖賴秀鳳等
    2人，及抵押權人即被上訴人蔡茂章之合意始行辦理。
  (三)有關本件借款 200萬元部分，已經被上訴人委託承辦代書姜
    明志實際交付 182萬元整無誤。依據卷附兩造所不爭執，由
    訴外人廖富助、上訴人廖賴秀鳳及案外人廖吳麗英等 3人於
    98年9月28日所共同簽立之借據內容，開宗明義即載明：「
    茲收到新臺幣貳佰萬元正，‧‧‧」等語，足見上訴人或廖
    吳麗英等人否認收到借款，尚難輕信。其次，系爭借款之借
    貸雙方於前開借據內，同時約明：「本件借款同意委由周欣
    儀全權處理，包括款項收受、利息給付、本次抵押權設定規
    費、代書代辦費用之給付等。」，可見借貸雙方已經約明有
    關借款金額之收受係委由周欣儀全權處理，故被上訴人將出
    借款項交由代書姜明志分別以匯款或現金等方式付給周欣儀
    收受，自屬合於雙方約定之債務本旨所為給付。且按「依法
    律之規定，有使用文字之必要者，得不由本人自寫，但必須
    親自簽名。如有用印章代簽名者，其蓋章與簽名生同等之效
    力。」民法第 3條第1、2項定有明文，本件包括抵押權設定
    契約書、借據及本票等債權憑證，均有本人親自簽名或蓋章
    ，縱使內容非當事人親自書寫或製作，要不影響該等文件之
    效力。上訴人迄未舉證，徒憑空言否認，或竟主張借據內容
    有事後串接情事云云，自屬毫無可採。又，依證人姜明志於
    原審所提供之匯款單據，包括98年9月28日匯款100萬元、98
    年9月29日匯款20萬元、98年9月30日匯款50萬元，並參照聯
    邦商業銀行經辦人葉千瑜小姐於 99年12月7日補寄有關周欣
    儀帳戶於9/28至9/30之交易明細所示，或卷附臺中商業銀行
    潭子分行 99年12月14日函覆等資料，均足以證明系爭200萬
    元借款中，已經以匯款方式給付 170萬元整無訛。至於未給
    付足額部分，則係於系爭抵押權設定完妥後，於 98年10月8
    日由代書姜明志先預扣三個月之利息共18萬元後（按該筆20
    0萬元借款，雙方係約定每月利息 6萬元，參閱借據第1行載
    明），將其餘額12萬元結算付給周欣儀收領，亦有證人姜明
    志於原審法院99年12月22日準備程序中到庭證述屬實，及當
    庭提出由周欣儀出具之收據一紙為憑，堪認信實。故連同前
    開匯款部分，總共已經交付周欣儀 182萬元，原審據以認定
    系爭借款已經實際交付 182萬元，原與事實相符，尚無違誤
    。末查，案外人廖吳麗英原為系爭借款之共同借款人與借款
    本票之共同發票人，與上訴人利害關係一致，其證詞難期公
    允；且對照其於原審所為證詞，前後矛盾或不符之處甚多，
    實難令人遽信。包括：「（法官問： 98年9月時廖富助有無
    向姜明志提到要借錢的事情？）證人廖吳麗英答：我沒有聽
    他說過」；嗣又答稱「（法官問：為何在借據上寫收到 200
    萬元，本票上也寫收到 200萬元？）證人廖吳麗英答：因為
    姜明志跟我說先簽金額，以後有需要。那時候我公公在場，
    我身為媳婦，不方便與他對抗，我公公叫我簽，談借款、設
    定抵押權這件事是我公公與姜明志談的‧‧‧」等語，明顯
    互有齟齬。又稱「（法官問：你是否認識周欣儀？）證人廖
    吳麗英答：我認識周欣儀，他是去我家拜拜認識的，他與我
    公公認識，但不是很熟」、嗣又稱「（法官問：廖富助是否
    有提到要與周欣儀投資？）證人廖吳麗英答：我有聽我公公
    說周欣儀要我公公與他一起投資基金。我公公有跟他說好，
    時間我不記得了」等語，足見證人廖吳麗英之公公廖富助既
    與周欣儀共同投資基金，關係自屬非淺，則證人廖吳麗英所
    述廖富助與周欣儀不熟之說詞，即有可疑；且證人廖吳麗英
    該部分廖富助與周欣儀不熟之說詞，似又與上訴人於本案起
    訴狀內所述遭到周欣儀以乾女兒身份自居，更因頻繁登門而
    結識上訴人等人，致廖富助因而毫無戒心遭到周女詐騙之情
    節完全不搭。對於原審法官詢問姜明志是否有打電話與伊聯
    絡借款一事，證人廖吳麗英先則證稱：「沒有」，嗣又證稱
    ：「（法官問：是否接過姜明志的電話？）證人答：剛開始
    的時候有，在第一次簽借據之後大約兩、三天曾經接過一次
    姜明志的電話，他跟我說的內容不記得了，之後就沒有了」
    等語，前後證詞明顯互有抵觸。可見案外人廖吳麗英於本案
    原審所為之證詞，原有不實，上訴人一再執以主張，殊不足
    憑。
  (四)有關廖富助等3人於 98年9月28日向被上訴人借款200萬元之
    部分，依據原審卷附兩造所不爭執，由訴外人廖富助、上訴
    人廖賴秀鳳及案外人廖吳麗英等3人於98年9月28日所共同簽
    立之借據內容，開宗明義即載明：「茲收到新臺幣貳佰萬元
    正，‧‧‧」等語，足見上訴人等人否認收到借款，尚難輕
    信。
  (五)按「約定利率，超過週年百分之20者，債權人對於超過部分
    之利息，無請求權」、「債權人除前條限定之利息外，不得
    以折扣或其他方法，巧取利益」民法第205條、第206條分別
    定有明文。原審認定被上訴人實際交付廖富助等 3人之金額
    僅為 182萬元，其預扣利息部分因未實際交付借用人，不能
    認為貸與本金之一部，固值贊同；惟本件貸與人實際上業已
    交付貸與金額中之 182萬元，依據借貸雙方所簽借據內容，
    本件借貸契約仍有利息之約定存在，故至少於法定利率上限
    百分之 20之範圍內，被上訴人仍得就本件貸與之本金182萬
    元部分，計算及請求上訴人等人給付利息，原審疏未審究及
    此，率爾判准系爭最高限額抵押權所擔保之債權，於超過18
    2萬元部分，其債權不存在，恐有誤會。
  (六)有關廖富助等3 人於98年12月28日向被上訴人借款60萬元之
    部分，按系爭第2 紙本票，即原審所示發票日98年12月28日
    、到期日99年1 月27日，金額60萬元之本票，其借款金額係
    姜明志代書於98年12月28日當天預扣利息7 萬8000元後（當
    時二筆借款累計餘額為260 萬元，二筆合計預扣一個月之利
    息7 萬8000元），將其餘額52萬2000元以現金交付廖富助之
    媳婦即案外人廖吳麗英，此有證人姜明志於原審99年12月22
    日準備程序時到庭證稱：「剩下的150 萬元因為神壇還沒有
    遷移，所以先借60萬元，是以現金現場交付，有扣除一個月
    的利息7 萬8000元。當時被告在車上，沒有下車」、「原告
    訴訟代理人問：98年12月28日150 萬元是誰向你說要借的？
    證人姜明志答：是廖富助的媳婦跟我說的，他是以手機或室
    內電話與我聯絡，我的手機號碼 0000-000000，室內電話00
    000000」、「原告訴訟代理人問：60萬元是交給誰？證人姜
    明志答：我是交給廖吳麗英，廖富助、廖賴秀鳳也在場」等
    語，足堪為憑。前開經由姜明志代書於98年12月28日所交付
    予廖富助之媳婦廖吳麗英之借款52萬2000元，其金額均為被
    上訴人本人所有，係98年12月間分別領自彰化銀行帳戶，包
    括98年12月15日提領53萬9010元、及98年12月25日提領17萬
    元，亦有該行存摺影本有關前述領款之交易紀錄附卷可稽，
    自屬信憑有據。系爭最高限額抵押權，其擔保債權總金額為
    350 萬元，擔保債權種類及範圍則為「擔保債務人對抵押權
    人現在（包括過去所負現在尚未清償者）及將來在本抵押權
    設定契約書所定最高限額內所負之債務，包括借款、票據、
    保證、侵權行為賠償所負之債務」，故系爭抵押權之擔保債
    權種類，非僅「借款」一端而已，實亦包括「票據」在內。
    詎原判決似僅論及被上訴人所主張廖富助等3人於 98年12月
    28日向其借款60萬元之部分為不可採，逕即率爾認定該部分
    之抵押債權亦不存在，確有疏略。蓋本件依據抵押權設定內
    容，其所擔保之債權種類亦及於「票據」，非僅借款而已，
    則被上訴人依據持有廖富助等 3人所簽立之系爭60萬元本票
    ，亦得主張及行使系爭抵押權，故原審僅判准系爭最高限額
    抵押權所擔保之債權，僅於前開 182萬元範圍內存在，確屬
    有誤。
  (七)按系爭最高限額抵押權，其擔保債權總額為350 萬元，擔保
    債權種類及範圍則包括「擔保債務人對抵押權人現在（包括
    過去所負現在尚未清償者）及將來在本抵押權設定契約書所
    定最高限額內所負之債務，包括借款、票據、保證、侵權行
    為賠償所負之債務」等在內。故在本件最高限額350 萬元之
    範圍內，債務人所欠債權人之借款、票據、保證、侵權行為
    賠償等所負之債務均包括在抵押權所擔保之範圍內。次按，
    本件有關預扣利息部分，依據現行實務見解固不成立借貸關
    係，已如原審所認定；惟被上訴人實際已交付之金額，包括
    ：98年9月28日借據所示借款200萬元部分：共已交付182 萬
    元（包括98年9月28日匯款100萬元、 98年9月29日匯款20萬
    元、98年9月30日匯款50萬元、98年10月8日交付現金12萬元
    ，合計共182萬元）。 98年12月28日本票所示60萬元部分：
    已交付52萬2000元（見證人姜明志證詞）。上開二筆已實際
    交付之款項合計 234萬2000元，均在抵押權擔保範圍之內，
    且該二筆款項依法均應核計利息。其中，第一筆 182萬元部
    分：依據借貸雙方所簽借據內容，其利息原係約定借款 200
    萬元，利息每月6萬元，相當於月息百分之3或年息百分之36
    ，已逾法定利率上限百分之20之規定，因超過上限部分之利
    息原無請求權，故被上訴人就此部分借款 182萬元，除請求
    本金之外，並請求自借款交付日之翌日起，即 98年10月9日
    起，至清償日止，按年息百分之20計算之利息（為求簡速，
    全部均以最後一筆借款交付日 98年10月8日為準而為計算）
    。第二筆52萬2000元部分：因此筆票款並無另簽借據可憑，
    爰請求依票款之法定利率百分之 6為準（票據法第28條參照
    ），除請求本金52萬2000元外，並請求自發票日即98年12月
    28日起，至清償日止，按年息百分之6計算之利息。
  (八)綜上，廖富助等3人確實有向被上訴人借款260萬元，並以系
    爭房地最高限額抵押權為擔保，而上訴人廖基堂、廖智惠為
    廖富助之繼承人，應繼承廖富助之權利義務，故於廖富助等
    3 人未清償全部借款前，上訴人請求塗銷系爭房地之抵押權
    實無理由等語。並求為判決：上訴人之訴駁回。
三、原審判決確認被上訴人就上訴人所有系爭房地於 98年9月30
    日設定最高限額抵押權所擔保之債權，於超過 182萬元部分
    之債權不存在，並駁回上訴人其餘部分之請求。上訴人不服
    ，求為判決：(一)原判決不利於上訴人廖賴秀鳳、廖基堂、廖
    智惠部分廢棄。(二)確認被上訴人就上訴人廖賴秀鳳、廖基堂
    、廖智惠系爭房地於 98年9月30日設定最高限額抵押權所擔
    保之債權，於未超過 182萬元部分之債權亦不存在。(三)上訴
    人蔡茂章應塗銷前開最高限額抵押權登記。被上訴人則求為
    判決駁回上訴，並以廖富助等3人確實有向被上訴人借款260
    萬元提起附帶上訴，求為判決：(一)原判決不利於附帶上訴人
    部分廢棄。(二)上開廢棄部分，附帶被上訴人於原審之訴駁回
    。附帶被上訴人則求為判決駁回附帶上訴。
四、按訴訟中有犯罪嫌疑牽涉其裁判者，法院得在刑事訴訟終結
    前，以裁定停止訴訟程序，民事訴訟法第 183條定有明文。
    所謂訴訟中有犯罪嫌疑者，係指法院認有犯罪之嫌疑者而言
    ，非謂當事人料想其有犯罪嫌疑，即可停止民事訴訟程序。
    且訴訟中縱有犯罪嫌疑牽涉民事訴訟之審判時，民事法院仍
    有命停止其訴訟程序與否之裁量權，如斟酌情形，認為以不
    停止其訴訟程序為適當，自得不命停止。本件上訴人雖已對
    證人姜明志提起詐欺、偽造文書罪告訴，惟民事法院就兩造
    所爭執之事實，本得依職權獨立認定，不受刑事訴訟所調查
    之證據及刑事判決所認定事實之影響，倘就所調查之結果，
    已足形成心證，自無停止訴訟程序之必要。本件本院就兩造
    所提出之證據資料，已足以認定事實，並無停止訴訟程序之
    必要，先予說明。
五、系爭房地原為廖富助及上訴人廖賴秀鳳所共有。嗣廖富助於
    99年5月16日死亡，其財產由上訴人3人繼承。廖富助與上訴
    人廖賴秀鳳為以系爭房地設定最高限額抵押權擔保借款，於
    98年9月28日與廖吳麗英共同於200萬元之借據及同額本票各
    1 紙上簽名交付姜明志，廖富助、上訴人廖賴秀鳳另在抵押
    權設定文件上簽名，並將系爭房地之所有權狀、印鑑證明一
    併交付姜明志。系爭房地於 98年9月30日設定最高限額抵押
    權，權利人為被上訴人、擔保債權總金額為 350萬元，擔保
    債權種類及範圍係擔保廖富助等 3人對被上訴人現在（包括
    過去所負現在尚未清償者）及將來在本抵押權設定契約書所
    定最高限額內所負之債務，包括借款、票據、保證、侵權行
    為賠償，擔保債權確定期日為108年9月27日。嗣被上訴人向
    原法院聲請拍賣抵押物裁定，經原法院以99年度司拍字第19
    4號民事裁定准許。姜明志於98年9月28日、29日、30日分別
    匯款 100萬元、20萬元、50萬元至周欣儀所有之聯邦商業銀
    行北屯分行帳號000000000000號之帳戶。上開事實為兩造所
    不爭執，本院得採為判決之基礎。
六、按確認法律關係之訴，非上訴人有即受確認判決之法律上利
    益者，不得提起之，民事訴訟法第247條第1項規定甚明。所
    謂即受確認判決之法律上利益，係指法律關係之存在與否不
    明確，致上訴人在私法上之地位有受侵害之危險，而此危險
    得以對於被上訴人之確認判決除去之者而言（最高法院52年
    台上字第 1922號民事判例意旨參照）。本件上訴人3人起訴
    主張系爭房地最高限額抵押權所擔保之債權不存在，且該抵
    押權之設定亦未經兩造合意等情，然為被上訴人所否認，是
    以兩造就本件最高限額抵押權之設定及其所擔保之債權是否
    存在，顯有爭執，此一法律關係即不明確；又被上訴人前以
    廖富助等3人於98年9月28日、98年12月28日分別向其借款20
    0萬元、60萬元，清償日期分別為98年12月27日、99年1月27
    日，嗣廖富助等3人屆期未為清償，尚積欠被上訴人本金260
    萬元為由，向原法院聲請拍賣抵押物裁定，經原法院以99年
    度司拍字第194號民事裁定准許，則上訴人3人將因此一不明
    確之法律關係，導致其在私法上之地位有受侵害之危險，依
    上開說明，上訴人提起本件確認之訴以排除此項危險，於法
    並無不合。從而，本院應審究者，係(一)廖富助等 3人是否於
    98年9月28日向被上訴人借款200萬元？(二)廖富助等 3人是否
    於98年12月28日向被上訴人借款60萬元？(三)系爭房地最高限
    額抵押權之設定是否經過廖富助等3人之合意？經查：
  (一)廖富助等3人是否於98年9月28日向被上訴人借款200萬元？
  (1)確認法律關係不存在之訴，如被上訴人主張其法律關係存在
    時，應由被上訴人負舉證責任（最高法院 42年臺上字第170
    號民事判例參照）。又稱消費借貸者，於當事人間必本於借
    貸之意思合致，而有移轉金錢或其他代替物之所有權於他方
    之行為，始得當之。是以消費借貸，因交付金錢之原因多端
    ，除有金錢之交付外，尚須本於借貸之意思而為交付，方克
    成立。倘當事人主張與他方有消費借貸關係存在者，自應就
    該借貸意思互相表示合致及借款業已交付之事實，均負舉證
    之責任，其僅證明有金錢之交付，未能證明借貸意思表示合
    致者，仍不能認為有該借貸關係存在（最高法院98年度台上
    字第1045號民事裁判意旨參照）。本件上訴人主張廖富助等
    3 人未向被上訴人借款，且被上訴人亦未將借款交付廖富助
    等 3人，揆諸前揭說明，應由被上訴人就本件借貸意思互相
    表示合致及借款業已交付之事實負舉證責任。
  (2)查被上訴人抗辯廖富助等3人於98年9月28日透過姜明志向其
    借款200萬元，雙方約定利息每月6萬元，違約金60萬元，清
    償日期 98年12月27日，廖富助等3人並同意提供系爭房地設
    定抵押權作為擔保，並委由周欣儀全權處理本件借款事宜，
    包括款項收受、利息給付、本次抵押權設定規費、代書代辦
    費用之給付等。嗣被上訴人依約指示姜明志將 182萬元（預
    扣3個月利息18萬元）依抵押權設定登記進度分別於98年9月
    28 日、29日、30日匯款100萬元、20萬元、50萬元至周欣儀
    之聯邦銀行帳戶，餘款12萬元則於抵押權登記完畢領件時即
    98 年10月8日，由姜明志結算後以現金給付周欣儀等情，業
    據其提出借據、廖富助等3人於98年9月28日簽發之本票、臺
    中銀行匯款申請書回條等資料為證；復經原審依職權調閱聯
    邦商業銀行北屯分行周欣儀帳戶之交易明細資料、臺中商業
    銀行潭子分行姜明志帳戶之交易明細資料查閱屬實；並與證
    人姜明志證述：「在 98年9月初的時候由我居中接洽幫廖富
    助與被上訴人談好說要借 350萬元，廖富助與被上訴人在簽
    借據那天有遠遠的見面，大概隔了一條馬路，因為蔡先生怕
    神壇，所以不願意進去。 98年9月28日被上訴人跟我到廖富
    助的家裡，廖吳麗英、廖賴秀鳳都在場，我們當天簽了借據
    ，他也拿抵押權的設定文件包括權狀、印鑑證明給我，印章
    直接蓋在抵押權設定契約書上，然後就與借據一起交給我，
    廖富助知道是向被上訴人借錢，抵押權設定契約書及借據由
    我事先擬定，由廖富助當場簽名。廖富助、廖吳麗英、廖賴
    秀鳳三個人有輪流看這些文件，我有跟他們解釋，看完以後
    三個人在上面簽名。關於借據的金額、住址等資料都是由廖
    吳麗英當場填寫。」「‧‧‧周欣儀的資料是廖吳麗英唸給
    我寫的。當初在電話中廖富助就說錢要給周欣儀，所以借據
    手寫部分是我先打上去，後來利息和我的代書費也是要跟周
    欣儀要。」「周欣儀有將抵押權代辦費用交給我，隔了一、
    二個星期後他有交給我現金。我匯到周欣儀的帳戶 170萬元
    ，剩下的用現金交付。分三次匯款是因為廖富助急用，先給
    他100萬元，之後他又說很急，又給他 20萬元，第三天辦好
    了就一起再匯給他50萬元。12萬元的部分是周欣儀到事務所
    來要拿權狀，我有電話先與廖富助溝通，確定直接交給周欣
    儀，周欣儀有要求說12萬拿權狀的時候交付給他，順便結帳
    。」「把錢交給周欣儀之前都有跟廖富助確認，我每一次匯
    款之前都有與廖富助確認，交權狀給周欣儀的時候也有。」
    上訴人訴訟代理人質以：現金12萬元是哪一天交給周欣儀？
    姜明志稱：「 98年10月8日，扣除18萬元是利息，她領走12
    萬元後再與我結清代書費3200元及其他規費。」等語相符（
    原審卷第121至123頁），堪信被上訴人所陳上情為真正。
  (3)上訴人對上開借據、本票上廖富助、廖吳麗英、上訴人廖賴
    秀鳳簽名之真正並不爭執，然主張自始至終不知係向被上訴
    人借款，也沒有收到借款，該借據第 4點下※記號關於本件
    借款同意委由周欣儀全權處理之文字係後來加註云云。惟廖
    富助等 3人既於上開借據及本票上簽名、蓋章或按捺指紋，
    且該借據上借款金額、約定利息、違約金等數額及本票票面
    金額等均由廖吳麗英親筆填寫，足見其三人確有向他人借款
    之意。況且縱使廖富助等 3人不知貸予款項之人為被上訴人
    ，然其將填寫完成之借據及本票交付姜明志，委由姜明志尋
    找願意貸款之人，應係授予姜明志代理權以處理該筆借款，
    故姜明志持上該借據及本票交付被上訴人，被上訴人亦表示
    同意貸款與廖富助等3人，廖富助等 3人與被上訴人間就200
    萬元之借貸意思即已互相表示合致。再觀諸上開借據第 4點
    下※記號關於「本件借款同意委由周欣儀全權處理」等文字
    ，係由電腦繕打，介於第 4點與不動產標示之間，且該行文
    字與前行文字之行距並無特別怪異之處，於不動產標示之後
    則有廖富助三人之簽名；而經原審當庭勘驗上開借據原本，
    勘驗結果如下：「借據經核與被上訴人證一相符，手寫部分
    為藍色原子筆書寫，印章、指印均以紅色印泥蓋印，其餘電
    腦打字則為機器事先列印，借據星號※與借款內容第四點之
    間並無任何接縫，不動產標示部分與此致、債權人收執間亦
    無任何拼接痕跡。」等節（見原審卷 146頁），則※記號部
    分之文字既係夾雜在借據文字之間，且該借據乃完整無缺，
    亦非拼湊而成，應係與借據上其他文字同時繕打、列印，而
    非事後加註，廖富助等 3人於借據上簽名之時，對於※記號
    部分之文字自當知之甚明，故廖富助等 3人於書立借據之時
    ，確已指示被上訴人將應交付之款項匯入周欣儀帳戶。是以
    上訴人上開主張，自不足採。
  (4)證人廖吳麗英雖證述其於上開借據簽名時，借據上並無※記
    號部分之文字及不動產標示之內容云云。然該借據本文既已
    載明「並提供標示如下不動產之抵押權作為擔保」之文字，
    其後自當包括不動產標示之記載，否則借據文字本身即互有
    矛盾。而證人廖吳麗英亦證稱：「為何在借據上寫收到兩百
    萬元，本票上也寫收到兩百萬元？是因為姜明志跟我說先簽
    金額，以後有需要。那時候我公公在場，我身為媳婦，不方
    便與他對抗，我公公叫我簽，談借款、設定抵押權這件事是
    我公公與姜明志談的。我不知道我公公與姜明志談了什麼，
    上面的金額也是我公公叫我寫的。」「我也不知道為什麼把
    土地房屋所有權狀交給姜明志，那是我公公的意思。」「我
    有聽我公公說周欣儀要我公公與他一起投資基金。我公公有
    跟他說好，時間我不記得了。」「我公公後來有與他一起投
    資基金有。」「我不清楚借款 200萬元為何簽兩張本票，是
    因為我公公叫我簽的。」等語（見原審卷123至125頁），可
    見證人廖吳麗英就借款 200萬元一事係依照廖富助之指示辦
    理，其對其中原由並非完全知情，則其於借據上簽名時是否
    已經詳閱借據上各點文字，即屬可疑。是以證人廖吳麗英關
    於借據上並無※記號部分之文字及不動產標示之內容等陳述
    ，應不可採。
  (5)上訴人另提出發票日為97年7月25日之本票1紙，主張該本票
    上周欣儀之簽名蓋章與證人姜明志所提出收據上周欣儀之簽
    名蓋章不符，該收據係由證人姜明志自行製作，餘款12萬元
    並未交付周欣儀，證人姜明志之證述顯然不實云云。而上開
    本票及收據關於周欣儀之簽名蓋章固然互有差異，然上訴人
    所提出之本票是否為周欣儀本人之簽名蓋章，尚乏證據證明
    ；且廖富助等 3人既與被上訴人約定本件借款同意委由周欣
    儀全權處理，包括款項收受、利息給付、本次抵押權設定規
    費、代書代辦費用之給付等，則證人姜明志保留12萬元之餘
    款，待與周欣儀當面結算相關費用並扣除後，始將剩餘款項
    以現金交付周欣儀，核與常情並無不合；況且證人姜明志自
    被上訴人取得182萬元後，若僅匯款170萬元予周欣儀，餘款
    12 萬元卻遲未交付，廖富助等3人或周欣儀豈有不向證人姜
    明志追討之理？準此，本院審酌證人姜明志之證詞及上開各
    情，認證人姜明志證述已將餘款12萬元扣除相關費用後交付
    周欣儀一節，堪予採信。
  (6)至於上訴人指稱被上訴人就交付款項與證人姜明志過程之陳
    述，與證人姜明志之證詞前後不一、互相矛盾，且同一日既
    有匯款，卻又交付現金，可見其二人資金往來關係複雜等節
    ，乃被上訴人如何將款項交付予證人姜明志之問題，均無礙
    於本件借貸契約之成立及借款交付之事實。
  (7)按債權人除依民法第 205條限定之利息外，不得以折扣或其
    他方法，巧取利益，民法第 206條定有明文。又貸與人自貸
    與金額中預扣利息，該預扣部分既未實際交付借用人，不能
    認為貸與本金之一部，即不發生返還請求權（最高法院29年
    上字第1306號民事判例意旨參照）。查，廖富助等 3人與被
    上訴人間固就 200萬元消費借貸契約之意思表示達成合致，
    惟被上訴人預扣 3個月利息18萬後，實際僅轉由姜明志交付
    182萬元予廖富助等3人所指定之周欣儀，兩造就該預扣利息
    部分，自不成立金錢借貸。
  (8)又按約定利率超過週年百分之 20者，民法第205條僅規定債
    權人對於超過部分之利息無請求權，並未規定其約定為無效
    ，則債權人對於未超過部分，即依週年百分之20計算之利息
    ，仍非無請求權。上訴人謂約定利率超過週年百分之20時，
    與利率未經約定無異，應依週年百分之 5之法定利率計算利
    息，殊非有據（最高法院 27年上字第3267號判例要旨參照）
    。查，被上訴人抗辯，就此借款 182萬元，除請求本金之外
    ，並請求自借款交付日之翌日起，即 98年10月9日起，至清
    償日止，按年息百分之20計算之利息，即全部均以最後一筆
    借款交付日 98年10月8日為準而為計算等語。揆諸上開說明
    ，本件貸與人實際上業已交付貸與金額中之 182萬元，依據
    借貸雙方所簽借據內容，本件借貸契約仍有利息之約定存在
    ，至少於法定利率上限百分之20之範圍內，被上訴人仍得就
    本件貸與之本金182 萬元部分，計算及請求上訴人等人給付
    利息。是原審以被上訴人於超過 182萬元部分，其債權不存
    在，於法尚有未合。從而，被上訴人對上訴人就 200萬元之
    借款，於182萬元，及自借款交付日之翌日起，即98年10月9
    日起，至系爭抵押權所擔保債權確定日止，按年息百分之20
    計算之利息部分存在。逾此部分則不存在。
  (二)廖富助等3人是否於98年12月28日向被上訴人借款60萬元？
  (1)被上訴人復主張廖富助等3人於 98年12月28日向其借款60萬
    元，並提出本票 1紙及其彰化銀行之存摺為證。惟票據為無
    因證券，交付票據之原因甚多，或為贈與、或為買賣、或為
    確保當事人間已存在之法律關係、或為消滅已存在之法律關
    係，非僅囿於金錢借貸一端而已，故除別有證據外，僅為支
    票之簽發、授受或轉讓，自不足以證明其原因事實（最高法
    院86年度台上字第2031號、89年度台上字第1082號民事裁判
    意旨參照），故簽發本票交付他人，尚不足以證明與他人訂
    立借貸契約。而被上訴人彰化銀行存摺之存款提領紀錄亦僅
    能證明被上訴人有提領款項之情，尚無從證明被上訴人確將
    款項交付廖富助等3人之事實。
  (2)又證人姜明志固證稱：「本票是於98年12月28日簽立。60萬
    元是我交給廖吳麗英，廖富助、廖賴秀鳳也在場。」等語，
    然與證人廖吳麗英證述：「98年12月28日姜明志沒有到我家
    去等語」迥異；且廖富助等3人於98年9月28日向被上訴人借
    款 200萬元亦係由證人姜明志代為處理，雙方並簽有借據，
    約定利息及違約金，另保存相關之匯款紀錄、收據，足徵被
    上訴人及姜明志對雙方借款之處理極為仔細慎重。惟被上訴
    人於 98年12月28日貸款60萬元予廖富助等3人時，竟無書立
    借據，亦未約定利息或違約金，且此筆借款金額不小，被上
    訴人卻未以匯款方式為之，反而逕以現金交付廖富助等 3人
    ；另被上訴人自陳廖富助等 3人原來欲以系爭房地設定最高
    限額抵押權借款 350萬元，因系爭房地設有神壇，故其僅同
    意貸款200萬元等語，惟迄至98年12月28日止，廖富助等3人
    既未遷移神壇，且對先前98年9月28日之欠款200萬元亦未清
    償分文，衡諸常情，被上訴人豈有可能再同意借款，而使自
    身陷於無法受償之風險？凡此均與常情有違，足見廖富助等
    3人於98年12月28日應未向被上訴人借款 60萬元，被上訴人
    此部分之債權並不存在。
  (3)系爭最高限額抵押權，其擔保債權總金額為 350萬元，擔保
    債權種類及範圍為「擔保債務人對抵押權人現在（包括過去
    所負現在尚未清償者）及將來在本抵押權設定契約書所定最
    高限額內所負之債務，包括借款、票據、保證、侵權行為賠
    償所負之債務」，故系爭抵押權之擔保債權種類，非僅「借
    款」一端而已，亦包括「票據」在內。惟如上所述，兩造間
    既無60萬元借款債權存在，而被上訴人復主張此60萬元本票
    即為上訴人向伊借款所簽發，則此本票債權應亦不存在，即
    不在抵押權所擔保之「票據」範圍內，被上訴人主張此60萬
    元本票債權在抵押權所擔保之範圍內，不足採取。
  (三)系爭房地最高限額抵押權之設定是否經過廖富助等3 人之合
    意？
    查，廖富助等3人於98年9月28日同意提供系爭房地之抵押權
    作為 200萬元借款之擔保，有借據可證；參以系爭房地之土
    地登記申請書、抵押權設定契約書均由廖富助等 3人親自簽
    名、蓋章或按捺指紋，足證兩造就系爭房地最高限額抵押權
    之設定已有合意，縱使廖富助等 3人與被上訴人未曾謀面，
    但由廖富助等 3人將所有辦理抵押權設定登記所須具備之一
    切文件，包括身分證、印鑑證明、土地所有權狀、建築改良
    物所有權狀等交付姜明志一情以觀，廖富助等 3人應已授權
    姜明志代理本件最高限額抵押權設定之相關事宜，姜明志對
    被上訴人就最高限額抵押權設定所為之意思表示，其效力亦
    及於廖富助等3人，廖富助等3人與被上訴人就系爭房地最高
    抵押權設定之意思表示實已相互合致。故上訴人請求被上訴
    人塗銷系爭房地最高限額抵押權之登記，即無理由。
七、按最高限額抵押權所擔保之原債權，因最高限額抵押權人聲
    請裁定拍賣抵押物而確定，民法第 881條之12定有明文。查
    兩造就系爭房地所設定之抵押權係以 350萬元為最高限額，
    擔保廖富助等 3人對被上訴人現在（包括過去所負現在尚未
    清償者）及將來包括借款、票據、保證、侵權行為賠償所負
    之債務，擔保債權確定期日為108年9月27日，有系爭土地登
    記謄本在卷可查。則兩造就本件最高限額抵押權所擔保債權
    之確定日期雖尚未屆至，因被上訴人向原法院聲請裁定拍賣
    抵押物，原法院於99年3月30日以99年度拍字第194號拍賣抵
    押物裁定在案，業如前述，是系爭抵押權業於 99年3月30日
    確定在案。此有原法院99年度司拍字第194號民事裁定1紙在
    卷可證（原審卷第12、13頁）。從而，被上訴人對上訴人就
    200萬元之借款，於182萬元，及98年10月9日起，至99年3月
    30日止，按年息百分之20計算之利息部分存在，計為 199萬
    2526元（182萬元+182萬元×20％×173天/365天）。
八、綜上所述，兩造之借款於 182萬元之範圍內成立消費借貸契
    約並有金錢交付之事實，且兩造就 98年9月30日之最高限額
    抵押權設定登記亦有合意，從而，上訴人請求確認系爭房地
    於 98年9月30日設定最高限額抵押權所擔保之債權，於超過
    199萬2526 元部分不存在，為有理由，應予准許。其餘逾此
    部分之請求，為無理由，應予駁回。原審判決確認被上訴人
    就上訴人所有系爭房地於 98年9月30日設定最高限額抵押權
    所擔保之債權，於超過 182萬元部分之債權不存在，尚有未
    合，被上訴人附帶上訴於此部分有理由，應由本院予以廢棄
    改判如主文第 3項所示。逾此部分之請求無理由，不應准許
    。至於上訴人之上訴無理由，應予駁回。
九、上訴人另請求訊問廖吳麗英，及調閱周欣儀聯邦銀行北屯分
    行開戶帳戶及其於檢察官及警局中之偵訊筆錄，以比對姜明
    志提出 98年10月8日領據是否真正，因事實已極明確，本院
    認無必要，併此敘明。
十、據上論結，本件上訴人之上訴為無理由；被上訴人之附帶上
    訴為一部有理由，一部無理由，依民事訴訟法第450條、第
    449條第1項、第79條但書，判決如主文。
中    華    民    國   100    年    10    月    25    日
                民事第三庭    審判長法  官  陳照德
                                    法  官  楊熾光
                                    法  官  曾謀貴
以上正本係照原本作成。
如對本判決上訴，須於收受判決送達後20日內向本院提出上訴書
狀，其未表明上訴理由者，應於提出上訴後20日內向本院提出上
訴理由書（須按他造人數附具繕本）。
上訴時應提出委任律師為訴訟代理人之委任狀。具有民事訴訟法
第466條之1第1項但書或第2項之情形為訴訟代理人者，另應附具
律師及格證書及釋明委任人與受任人有該條項所定關係之釋明文
書影本。如委任律師提起上訴者，應一併繳納上訴審裁判費。
                                    書記官  陳慈傳
中    華    民    國   100    年    10    月    26    日
                                                      Ｓ